最高法院刑事判決　　　　　　　　　　　　　　　八十八年度台上字第六二一○號
　　上訴人　甲○○
右上訴人因違反毒品危害防制條例案件，不服台灣高等法院中華民國八十六年九月三
十日第二審判決（八十六年度上訴字第二六七一號，起訴案號：台灣桃園地方法院檢
察署八十五年度偵字第六八五八號），提起上訴，本院判決如左：
    主  文
原判決撤銷，發回台灣高等法院。
    理  由
本件原判決撤銷第一審諭知上訴人甲○○無罪之判決，改判論處該上訴人以連續非法
販賣化學合成麻醉藥品罪刑，雖非無見。惟查：(一)刑法所謂連續犯，係指一次即可成
罪之行為，而以概括之犯意，數次反覆為之者而言。故其每一次之行為，應屬可分，
須分別予以認定，然後依刑法第五十六條論以一罪，方屬適法。本件原判決論上訴人
以連續非法販賣化學合成麻醉藥品罪，然僅於事實欄籠統認定：上訴人基於概括之犯
意，自民國八十四年初起，至八十五年（起訴書誤植為八十四年）五月二十八日止，
在桃園縣八德市萬客隆購物商場附近，以新台幣（下同）二萬元、三萬五千元不等代
價，連續多次（約每三、四天一次）販賣化學合成麻醉藥品安非他命予章雲瓏吸用。
嗣章雲瓏於八十五年五月二十八日上午九時三十分許，在桃園市○○○路與寶慶街口
處，為警查獲，並扣得章雲瓏所有之安非他命十五‧一公克等情。而就上訴人究各於
何時﹖販賣安非他命若干次﹖每次數量若干﹖均未詳細調查，在事實欄明白記載，依
首開說明，自不足資為適用連續犯規定論處之依據。(二)本件原判決理由既已載明：上
訴人之辯護人具狀為其辯稱：(1)5.凌晨起至當日上午約九時三十分止，章雲瓏均
與陳信佑、張甲龍一起在桃園市○○街四十七號（即陳信佑女友小琪住處），此有陳
信佑5.之警訊筆錄（參偵卷第十五頁）及張甲龍之同日警訊筆錄（參偵卷第十八
頁）可稽，顯證章、陳、張等三人於案發當日凌晨起即一直共同於愛二街四十七號處
，直至共同外出用膳於當日上午九時三十分許，在桃園市○○○路與寶慶街口始遭警
拘捕（參其三人於5.之警訊筆錄），且張甲龍亦於第一審庭證5.當日七、八
時左右並未看見章雲瓏離開陳信佑（即愛二街住處）住處，甚至亦供承當日凌晨早即
已買好安非他命（足證不需再外出買，參第一審3.6.筆錄，即第一審卷第五十二、
五十三頁），凡此種種，均足證當日章雲瓏不需也絕對無法分身遠至八德市萬客隆，
亦證實章雲瓏於警訊所指甲○○販賣之情節為無中生有。章雲瓏亦於第一審訊之「為
何在警察局說在5.早上八時三十分到萬客隆買安非他命﹖」，章答以「若是在八
時三十分去買，而我查獲是九時三十分，開再快也不能，我是被刑求受不了沒有看筆
錄就簽名」等語，足證章自承警訊筆錄所述上開買賣情節非真（參第一審3.6.筆錄
，即第一審卷第五十二頁）。(2)章雲瓏之警訊筆錄甚至稱5.當日八時三十分交易
安非他命，嗣於八時四十五分於車上吸食安非他命（參偵查卷第十一頁），其相隔十
五分鐘究否足供其完成交易及趕赴車上點燃吸食器再吸食﹖已令人生疑，再當日其三
人確於九時三十分在桃園市○○○路遭警拘捕，則章於八時四十五分猶仍在吸食，究
否有可能於吸食完畢再趕赴搭載陳信佑、張甲龍（其二人供稱一直在桃園市○○街）
，然後共車外出用膳始遭警查獲﹖且該時為上班尖峰時段，其間隔時間根本不足夠章
雲瓏完成上述交易、吸食、開車、搭載等種種行為，章之警訊顯屬不實之杜撰等語（
見原判決理由(二)）。然原判決就章雲瓏於警訊時所供交易之時間、地點及其被捕之時
間、地點之歷程，是否出自刻意杜撰﹖即其有無於上開時、地內完成交易之可能﹖未
予查證，復未說明上訴人之辯護人所指證人供詞之疑竇，如何不足採取之理由，自嫌
判決理由不備，而難昭折服。上訴意旨，執以指摘，非無理由，應認原判決有撤銷發
回之原因。而上訴人行為後，毒品危害防制條例業於八十七年五月二十日公布，依該
條例第二條第二項第二款、第四條第二項之規定，已將安非他命列為第二級毒品管理
，其販賣第二級毒品者，處無期徒刑或七年以上有期徒刑，得併科新台幣七百萬元以
下罰金，其法定刑較之麻醉藥品管理條例第十三條之一第二項第一款為高，更審判決
時宜注意比較新舊法，適用較有利行為人之法律論處，期臻適法。又本件係毒品危害
防制條例施行前繫屬之案件，應依修正後之規定處理之，併予指明。
據上論結，應依刑事訴訟法第三百九十七條、第四百零一條，判決如主文。
中      華      民      國    八十八    年     十一     月      四      日
                              最高法院刑事第四庭
                                  審判長法官  黃  劍  青
                                        法官  劉  敬  一
                                        法官  林  增  福
                                        法官  邵  燕  玲
                                        法官  張  清  埤
      右正本證明與原本無異
                                              書  記  官
中      華      民      國    八十八    年     十一     月     十一     日
